【裁判字號】    92,交聲,1061
【裁判日期】    920925
【裁判案由】    交管條例聲異
【裁判全文】
臺灣板橋地方法院交通事件裁定                  九十二年度交聲字第一六一號
    原處分機關  交通部公路總局臺北區監理所板橋監理站
    異  議  人
    即受處分人  甲○○
右列異議人因違反道路交通管理處罰條例案件，對於交通部公路總局臺北區監理所板
橋監理站於中華民國九十二年六月十九日所為之裁決（原處分案號：板監違字第裁四
一－ＡＡＵ一０七四八二號）聲明異議，本院裁定如左：
    主  文
異議駁回。
    理  由
一、原處分機關以：異議人即受處分人甲○○於民國八十九年三月十日下午九時二十
    五分許，騎乘車號ＦＳＷ－八四六號重型機車，行經台北市○○路、敦化南路口
    ，因違規紅燈右轉，經警方當場攔停，並以北市警交大字第ＡＡＵ一０七四八二
    號舉發通知單舉發，異議人拒絕簽收，經員警記明其事由，依道路交通管理處罰
    條例第五十三條裁處罰鍰新臺幣三千六百元，並依同條例第六十三條第一項第三
    款記違規點數三點之處分。
二、異議意旨略謂：異議人於八十九年三月十日下午九時二十五分許，騎乘車號ＦＳ
    Ｗ－八四六號重型機車，行經台北市○○○路、基隆路口，當時所騎經之敦化南
    路上前後並無車輛，行車管制號誌之燈號亦適方由黃燈轉為紅燈，因搭載太太及
    三歲幼兒，為避免突然煞車撞擠幼兒故未煞停，伊違規情事僅約一、二秒，應屬
    情有可原，詎仍遭警員以紅燈右轉為由舉發，自有未服，為此聲明異議，請求撤
    銷原處分云云。
三、按汽車駕駛人，行經有燈光號誌管制之交岔路口闖紅燈者，處新臺幣一千八百元
    以上五千四百元以下罰鍰，並予記違規點數三點之處分，道路交通管理處罰條例
    第五十三條、第六十三條第一項第三款非別定有明定。次按，對於違反道路交通
    管理處罰條例之行為，當場舉發者，應填記駕駛人或行為人姓名、性別、出生年
    月日、地址、身分證統一號碼及車主姓名、地址、車牌號碼、車輛種類。被查獲
    之駕駛人或行為人為受處分人時，應將該通知單填記後交付該行為人簽名或蓋章
    收受之；拒絕簽章者，並記明其事由，視為已收受，違反道路交通管理事件統一
    裁罰標準及處理細則第十一條第一項第一款亦有明定。
四、經查，本件異議人於八十九年三月十日下午九時二十五分許，騎乘車號ＦＳＷ－
    八四六號重型機車，行經台北市○○路、敦化南路口處，因紅燈右轉闖紅燈而為
    警當場攔停舉發之違規事實，業據異議人狀訴在卷，並有北市警交大字第ＡＡＵ
    一０七四八二號舉發通知單影本一紙在卷可稽，自屬實在。異議人雖辯稱違規情
    事僅短暫數秒，且係為妻小安全，事出有因，應可不罰云云。惟行車管制號誌之
    圓形紅燈，其顯示之意義乃係表示禁止通行，不得超越停止線或進入路口，僅與
    紅燈同亮之箭頭綠燈時，始得依箭頭綠燈之指示行進，道路交通標誌標線號誌設
    置規則第二百零六條第五款定有明文，其在燈號變換前尚有黃燈號誌可供緩衝，
    若異議人行車速度在法定速限之內，且確實注意燈光號誌，當可安全停車，自不
    得執上開情詞以解免遵守道路交通號誌指示之義務。是異議人所辯，尚不足採為
    對其有利之認定。次查，異議人是否在舉發通知單上簽名，與其是否紅燈右轉闖
    紅燈之違規行為成立無涉，本件異議人拒絕在舉發通知單上「收受通知聯者簽章
    」處簽章，經員警記明其事由，依前揭規定即視為已收受。而此項「擬制收受」
    之法律效果，包括收受後應依指定時、地自動到案，及不自動到案者應接受裁罰
    等效果，自不待言。況交通警員舉發違反道路交通管理處罰條例所列之違規事實
    ，本質上為行政處分，係公務員基於職務上權力，依法就特定之具體事件所為具
    公法上效果之單方行政行為，基於公務員為公法上行為具有公信力之原則，該行
    政處分當可被推定為真正，其據以依法處分之事實認定亦為正確，是執勤警員本
    其維護交通秩序、安全職責所為之舉發，應受到合法、正確之推定。異議人空言
    警員舉發有誤云云，乏實證相佐，不足採信。從而，原處分機關認異議人於前開
    時、地違規情事明確，據以裁處異議人罰鍰新臺幣三千六百元、並記違規點數三
    點，並無違誤，量罰亦甚妥適，應予維持，本件異議為無理由，應予駁回。
據上論斷，應依道路交通管理處罰條例第八十七條第二項，道路交通案件處理辦法第
十九條，裁定如主文。
中      華      民      國    九十二    年      九      月    二十五    日
                                        臺灣板橋地方法院交通法庭
                                            法  官  鄭  水  銓
右正本證明與原本無異。
如不服本裁定，應於送達後五日內，向本院提出抗告狀。
                                            書記官  謝  明  倫
中      華      民      國    九十二    年      九      月    二十五    日


司法院資訊處製作；財團法人民間司法改革基金會備份。
